【裁判字號】    97,台上,3770
【裁判日期】    970814
【裁判案由】    傷害致人於死
【裁判全文】
最高法院刑事判決            九十七年度台上字第三七七○號
上  訴  人  台灣高等法院檢察署檢察官
被      告  甲○○
            乙○○
上列上訴人因被告等傷害致人於死案件，不服台灣高等法院中華
民國九十七年二月十五日第二審更審判決（九十六年度上更(二)字
第六一六號，起訴案號：台灣板橋地方法院檢察署八十九年度偵
字第二三一八一號），提起上訴，本院判決如下：
    主  文
原判決撤銷，發回台灣高等法院。
    理  由
本件原判決以公訴意旨略以：周孫傑、周清萬於民國八十九年十
二月二十日凌晨四時許，在台北縣三峽鎮○○街一一九號地下室
「俠客ＰＵＢ」酒店喝酒，因與鄰桌酒客盧成香、蔡春輝、潘慶
祥、潘國龍、李明雄、吳永慶等人發生口角糾紛，竟萌生傷害之
犯意，邀約周志昌夥眾同往，周志昌獲悉上情後，即要求陳文松
至三峽鎮「廿一世紀撞球場」取來撞球桿三支，分由周志昌、陳
文松、劉伯釧各持一支；同時以電話通知龔文和前來助陣，龔文
和乃請被告乙○○駕車搭載潘兆安及被告甲○○同往，而共同基
於前開傷害之犯意聯絡；周孫傑、周清萬帶領周志昌、陳文松、
劉伯釧首先抵達「俠客ＰＵＢ」酒店前，適遇盧成香、蔡春輝、
潘慶祥、潘國龍、李明雄、吳永慶等人，雙方一言不合，各持撞
球桿、木棍等物互毆，未久，龔文和、潘兆安及被告等趕至，加
入圍毆行列，盧成香等人不敵，分散逃跑，周孫傑等人則自後追
趕不捨，旋追至民生街一一七號正後方之河堤上方，應能預見如
繼續窮追猛打，有使盧成香等人跌落河堤發生危險之可能性，詎
周孫傑等人猶不停手，仍持撞球桿繼續毆擊盧成香，以致盧成香
摔落河堤下方，頭部著地，造成顱骨骨折、顱內出血死亡，因認
被告等係與周孫傑、周清萬、周志昌、劉伯釧、陳文松、龔文和
、潘兆安共同涉犯刑法第二百七十七條第二項之傷害致人於死罪
嫌。但經審理結果，認為被告等與周孫傑等人係犯同條第一項之
傷害罪，惟告訴人丙○○業具狀撤回對周孫傑、周清萬、周志昌
、劉伯釧、陳文松之告訴，依刑事訴訟法第二百三十九條前段規
定，其效力及於被告等。因而撤銷第一審之判決，改判諭知被告
等部分均公訴不受理，固非無見。
惟查：(一)、原判決以被害人盧成香雖係因高處墜落顱骨骨折及第
一頸椎脫臼神經性休克死亡，但被告等在客觀上實無預見被害人
竟會在寬達十公尺左右之堤防上墜地、消失，復無證據證明被害
人係因被告等緊追不捨，致不慎自堤防上方墜地或被迫自堤防上
方跳下河床，而認被告等之追趕與被害人墜地死亡間並無相當因
果關係。然原審勘驗甲○○八十九年十二月二十日在警詢時之錄
音後，又說明「被告甲○○於警訊所制（製）作之筆錄記載：…
…，惟經本院（原審）於九十六年十二月五日下午勘驗被告甲○
○八十九年十二月二十日在三峽分局刑事組接受詢問時之錄音，
發現錄音帶與警詢筆錄之記載，並不完全相符，……未聽聞被告
甲○○有為『我清楚死者盧成香與我們打到一半，忽然往舊橋方
向跑去，我發現有人落單，就追趕過去』、『我們同黨乙○○見
我追趕死者盧成香，他亦從後協助追趕』之錄音陳述，但見被告
甲○○於錄音中陳稱『（警：你們就五個人打死者一個對不對？
）這個女的沒有啦。我知道我們四個有啦』；『（警：你們四個
有打死者？）嗯！』、『（警：然後？）後來他就跑，我們又去
追，追到橋那邊的時候，他就跳下去，跳下去他就在那邊不動，
我們看到就趕快閃，閃到後來他的朋友有三個拿棍子衝出來追啊
』、『（警：盧成香為什麼會跑？）我們在那邊打，打一打他就
跑。』、『（警：你跟盧成香打？）沒有，我們一群人，一群人
打在一起，他就跑，我們就追』、『（警：你們看到盧成香跑掉
，你們就追？）對啊』，有本院（原審）九十六年十二月五日準
備程序筆錄一份在卷可參，是有關被告甲○○前開警詢筆錄之內
容與錄音不符之部分，不得作為證據，惟被告甲○○前開警詢錄
音並非出於職司偵查職務之司法警察人員之強暴、脅迫，其於警
詢時所言，並非全然不具證據能力，就警詢筆錄記載與錄音內容
不符之部分，應以本院（原審）九十六年十二月五日準備程序時
所為之勘驗內容代之」（見原判決第五頁第十行至次頁第四行）
，亦即原審勘驗甲○○之警詢錄音帶結果，係認其所陳與乙○○
、龔文和、潘兆安圍毆被害人並追逐至橋邊（堤防）時，被害人
即自橋邊（堤防）跳下，旋見其未再有何動靜後，渠等始離去該
處等參與毆打、追逐被害人之情節，為有證據能力，得作為證據
。則其復謂無證據證明被害人係因被告等緊追不捨，致不慎自堤
防上方墜地或被迫自堤防上方跳下河床，即顯有矛盾，難認適法
。(二)、因自己行為致有發生犯罪結果之危險者，負防止其發生之
義務，刑法第十五條第二項定有明文。本件被害人茍係遭被告等
及龔文和、潘兆安圍毆而不敵逃逸，因被告等猶一路緊跟追逐，
至堤防上時，迫不獲已，始自堤防跳下，則依上開規定，被告等
對於被害人自高處躍下所受之身體傷害，即負有救護之義務，被
告等眼見被害人跳下後即倒地不起，倘當時並無不能救護之情形
，而竟坐視不管，致被害人終至顱骨骨折及第一頸椎脫臼神經性
休克身亡，無論被告等消極行為之出於故意或過失，而對於被害
人死亡，要不得不負相當罪責（本院二十九年上字第三○三九號
判例意旨參照）。原判決就被告等之毆打、追逐被害人，致被害
人自堤防上不慎失足掉下或被迫跳下墜地後，是否負有防止被害
人因顱骨骨折及第一頸椎脫臼神經性休克而發生死亡結果之義務
及可能？俱未在理由中為必要之說明論斷，遽行審結，自有判決
不備理由及調查未盡之違誤。檢察官上訴意旨指摘原判決不當，
非無理由，應認仍有發回更審之原因。
據上論結，應依刑事訴訟法第三百九十七條、第四百零一條，判
決如主文。
中    華    民    國  九十七  年    八    月   十四   日
                      最高法院刑事第七庭
                          審判長法官  謝  俊  雄
                                法官  陳  世  雄
                                法官  魏  新  和
                                法官  吳  信  銘
                                法官  徐  文  亮
      本件正本證明與原本無異
                                      書  記  官
中    華    民    國  九十七  年    八    月   十九   日
                                                      V


司法院資訊處製作；財團法人民間司法改革基金會備份。
